臺灣雲林地方法院刑事裁定
111年度單聲沒字第149號
聲  請  人  臺灣雲林地方檢察署檢察官
被      告  廖尉棋


            蕭任夆


            廖進忠


            黃調琴


            李承澤



            廖英輝


            李三賢


            廖讚女


            林士弘


上列聲請人因被告賭博案件（110年度偵字第2746號），聲請單
獨宣告沒收（110年度緩字第603號），本院裁定如下：
    主  文
扣案之撲克牌貳副及賭資新臺幣肆萬參仟參佰元均沒收。
其餘聲請駁回。
    理  由
一、聲請意旨略以：被告廖尉棋、蕭任夆、廖進忠、黃調琴、李
    承澤、廖英輝、李三賢、廖讚女、林士弘（以下如同時指9
    位被告，即以被告9人稱之）因賭博案件，前經臺灣雲林地
    方檢察署（下稱雲林地檢署）檢察官以110年度偵字第2746
    號案件作成緩起訴處分，嗣經臺灣高等檢察署臺南檢察分署
    檢察長以110年度上職議字第2687號處分駁回再議確定。扣
    案如附表編號1所示之現金（即賭資）合計新臺幣（下同）5
    萬2,100元為放置在賭檯之財物，而附表編號2至4所示之物
    ，則為供被告9人當場賭博之器具，爰依刑法第40條第2項、
    第266條第4項（聲請意旨誤載為第266條第2項，應予更正）
    規定，聲請單獨宣告沒收等語。
二、按被告9人行為後，刑法第266條關於沒收之規定，業於民國
    111年1月12日修正公布，並於同年月14日施行，依刑法第2
    條第2項規定，「沒收」適用裁判時之法律，尚無新舊法律
    比較之問題，於新法施行後，應一律適用新法之相關規定。
    又刑法第266條第4項所謂當場賭博之器具，係指在賭博現場
    用以決定勝負之工具（例如麻將牌、撲克牌及骰子等物）；
    該項所稱在賭檯或兌換籌碼處之財物，係指賭博當時陳列於
    賭檯或陳置於兌換籌碼處之動產，不問屬於犯人與否，均應
    依上開規定宣告沒收，是當場賭博之器具與在賭檯或兌換籌
    碼處之財物，屬刑法第40條第2項所稱之專科沒收之物。
三、經查：
　㈠被告9人前因犯刑法第266條第1項前段之賭博罪，經雲林地檢
    署檢察官以110年度偵字第2746號案件為緩起訴處分，經依
    職權送再議，由臺灣高等檢察署臺南檢察分署檢察長以110
    年度上職議字第2687號處分駁回再議確定，緩起訴期間自11
    0年7月26日起至111年7月25日止，期滿未經撤銷等情，有上
    開緩起訴處分書、駁回再議處分書、緩起訴處分命令通知書
    及臺灣高等法院被告前案紀錄表在卷可參（見職議470卷第1
    至2頁反面、第12至21頁反面；本院卷第29、33至34、37至3
    8、41至42、45、49、53至54、57、61至66頁），且經本院
    調取前開偵查、執行案卷核閱無訛，首堪認定。
　㈡就扣案如附表編號2所示之撲克牌2副，被告9人於偵查中均供
    稱係其等在雲林縣○○鎮○○路00號西螺果菜市場第6棟廁所旁
    玩「妞妞」賭博時所用之工具，性質上應屬當場賭博之器具
    ；而扣案如附表編號1所示之現金合計5萬2,100元，其中7,6
    00元，業經被告廖尉棋供稱為其放在賭桌上之賭資等語（見
    警卷第4頁），另3萬5,700元，則據被告李承澤、廖英輝、
    李三賢、廖讚女、林士弘供稱該等現金係放在賭桌上作為賭
    資所用等語（見警卷第26、33、40、47、53頁），是上開現
    金合計4萬3,300元均屬在賭檯之財物。此外，前揭扣案之器
    具及現金，分別為當場賭博之器具及在賭檯之財物乙情，另
    有雲林縣警察局西螺分局110年3月15日搜索、扣押筆錄暨扣
    押物品目錄表、扣押物品收據、查獲現場及扣案物照片、雲
    林地檢署贓證物款收據在卷可佐（見警卷第56至76頁；偵27
    46卷第62、64、67至73頁），則依刑法第266條第4項規定，
    該等扣案物皆為專科沒收之物，不問屬於犯人與否，均應宣
    告沒收。是聲請人此部分聲請，於法尚無不合，應予准許。
    至附表編號1其餘扣案之8,800元，固為警方於查獲被告廖進
    忠當時所查扣之現金，惟審酌被告廖進忠於警詢時曾明確供
    稱：「每把每人下一注200元，我們都固定限制只能下注200
    元以內…警方所查扣之8,800元，不完全是賭資，我當時那一
    局我只有輸200元，我只是把錢拿出來要找開而已，剛好警
    方前來查緝，將我所有的8,800元列為賭資所查扣，我覺得
    不服」等語（見警卷第14至15頁），嗣於本院詢問時亦稱：
    「我們玩的基本賭金就是200元，當次我輸200元，所以我從
    包包內掏出我當天賣菜所得8,800元，要從中抽200元給付該
    次輸的賭金200元，我才剛拿在手上，警察就關燈衝進來叫
    我們不要動，我有跟警察說8,800元不是賭金，我只有輸200
    元，警察說他看到我手上拿著8,800元，所以要全部扣走，
    叫我去跟檢察官解釋」等語（見本院卷第69頁之111年8月30
    日公務電話紀錄單所載），堪認該扣案之8,800元究否為被
    告廖進忠因參與賭博而放在賭桌上之賭資，抑或僅為其於為
    警查獲當時恰巧拿在手上之現金乙節，已生疑義，則在卷內
    尚乏其他事證足認該8,800元確為被告廖進忠或被告9人參與
    該次賭博犯行之賭資之情形下，即難率認屬在賭檯之財物，
    而無從依刑法第266條第4項規定，逕予宣告沒收。是聲請人
    此部分聲請，為無理由，應予駁回。
　㈢另扣案如附表編號3、4所示之物，依被告9人之供述，均稱該
    等檯燈、手檯燈係由不詳人士所提供在賭博場所作為照明使
    用之設備，非屬其等所有，其等到場時即已設置在該處等語
    明確（見警卷第4、9、14、19、26、33、40、47、53頁），
    是該等扣案物之用途，既非屬在賭博現場用以決定勝負之工
    具，復依卷存事證，亦無從認定該等扣案物確為被告9人所
    有，且為供其等從事本案賭博犯行所用、犯罪預備或犯罪所
    生之物，自與刑法第266條第4項或第38條第2項前段之規定
    有間，從而，聲請人此部分單獨宣告沒收之聲請，亦乏所據
    ，應予駁回。
四、依刑事訴訟法第455條之36第1項前段、第2項，刑法第40條
    第2項、第266條第4項，裁定如主文。
中　　華　　民　　國　　111 　年　　8 　　月　　31　　日
                  刑事第二庭  法  官  蘇珈漪
以上正本證明與原本無異。
如不服本裁定，應於裁定送達後5日內向本院提出抗告狀。
                              書記官  曾百慶
中　　華　　民　　國　　111 　年　　8 　　月　　31　　日

附表：
編號 名     稱 數  量 （元：新臺幣）   1 現金 3萬5,700元、7,600元、8,800元   2 撲克牌 2副   3 檯燈 3支   4 手檯燈 2支